【裁判字號】    89,訴,274
【裁判日期】    890930
【裁判案由】    給付工程款
【裁判全文】
臺灣苗栗地方法院民事判決  八十九年度訴字第二七四號
    原      告  甲○○
    被      告  光亮金屬工業股份有限公司
                            設.
    法定代理人  乙○○      住.
    訴訟代理人  林玉海      住.
右當事人間請求給付工程款事件，本院判決如左：
    主      文
原告之訴及假執行之聲請均駁回。
訴訟費用由原告負擔。
    事      實
甲、原告方面：
一、聲明：求為判決(一)被告應給付原告新台幣（下同）二百六十二萬九千二百四十五
    元，及自起訴狀繕本送達翌日（即八十九年八月四日）起至清償日止，按週年利
    率百分之五計算之利息。(二)原告願供擔保，請准宣告假執行。
二、陳述：
    緣訴外人成冠金屬工業股份有限公司（下稱成冠公司）與被告於民國八十六年四
    月二日簽訂工程承攬契約，由成冠公司承作被告在台南市大林新城國宅工程之不
    銹鋼蝕花門、不銹鋼門、防火門及花格門等工程，成冠公司因承攬上開工程對被
    告有新台幣（下同）二百六十二萬九千二百四十五元之工程保留款債權，嗣因成
    冠公司積欠原告債務未能清償，其等於八十八年六月間簽訂債權讓與契約書，由
    成冠公司將其對被告之前開工程保留款債權讓與原告，原告及成冠公司並將債權
    轉讓之情函知被告，茲因成冠公司所承攬之系爭工程業已完工，詎被告竟拒絕給
    付前開工程保留款，爰依債權讓與及承攬契約之法律關係，訴請被告給付二百六
    十二萬九千二百四十五元及自起訴狀繕本送達翌日（即八十九年八月四日）起至
    清償日止之法定遲延利息。
三、證據：提出債權讓與契約書及工程承攬合約書各一件、郵局存證信函二件為證。
乙、被告方面：
一、聲明：求為判決駁回原告之訴。
二、陳述：
    被告雖於前揭時間與成冠公司簽訂工程承攬合約書，由成冠公司承作被告在台南
    市大林新城工地之不銹鋼蝕花門、不銹鋼門、防火門及花格門等工程，依雙方承
    攬合約書第二十條約定成冠公司於簽約是時，須交付總工程款之百分之十作為工
    程保留款，該筆款項於保固期滿歸還。詎成冠公司並未依約將前開工程施作完成
    ，且有預借工程款情事，是系爭工程既未施作完成，被告自無給付工程保留款之
    義務，又因成冠公司有預借工程款及未將工程施作完成之違約情事，爰以成冠公
    司積欠之債務與前開工程保留款互相抵銷。
三、證據：提出會算表、估價單、中國農民銀行款聯及第一商業銀行款通知單各
    一件、台灣銀行款聯及郵局存證信函各二件、被告公司轉帳傳票二十三件及應
    付憑單二十五件為證。
丙、本院依職權訊問證人郭正枝。
    理      由
一、本件原告主張：訴外人成冠公司與被告間訂有工程承攬契約，由成冠公司承作被
    告在台南市大林新城國宅工程之不銹鋼蝕花門、不銹鋼門、防火門及花格門等工
    程，成冠公司因承攬上開工程對被告有二百六十二萬九千二百四十五元之工程保
    留款債權，嗣因成冠公司積欠原告債務未能清償，其等於八十八年六月間簽訂債
    權讓與契約書，由成冠公司將其對被告之前開工程保留款債權讓與原告，原告及
    成冠公司並將上開債權轉讓之情函知被告，茲因成冠公司所承攬之系爭工程業已
    完工，詎被告竟拒絕給付該工程保留款，爰依債權讓與及承攬契約之法律關係，
    訴請被告給付二百六十二萬九千二百四十五元並法定遲延利息。而被告則以：其
    雖於前揭時間與成冠公司簽訂工程承攬合約書，由成冠公司承作被告在台南市大
    林新城工地之不銹鋼蝕花門、不銹鋼門、防火門及花格門等工程，依雙方承攬合
    約書第二十條約定成冠公司於簽約是時，須交付總工程款之百分之十作為工程保
    留款，該筆款項於保固期滿歸還。詎成冠公司並未依約將前開工程施作完成，且
    有預借工程款情事，是系爭工程既未施作完成，被告自無給付工程保留款之義務
    ，又因成冠公司有預借工程款及未將工程施作完成之違約情事，爰以成冠公司積
    欠之債務與前開工程保留款互相抵銷等語，資為抗辯。
二、查原告主張成冠公司與被告間訂有工程承攬契約，由成冠公司承作被告在台南市
    大林新城國宅工程之不銹鋼蝕花門、不銹鋼門、防火門及花格門等工程，成冠公
    司因承攬上開工程對被告有工程保留款之債權，嗣因成冠公司積欠原告債務未能
    清償，其等於八十八年六月間簽訂債權讓與契約書，由成冠公司將其對被告之前
    開工程保留款債權讓與原告，原告及成冠公司並將上開債權轉讓之情函知被告之
    事實，業據其提出債權讓與契約書、工程承攬合約書及郵局存證信函等件附卷足
    稽，且為被告所不爭執，自堪信原告此部分之主張為實在。
三、本件原告另主張系爭工程業經成冠公司施作完成，被告自應給付前開工程保留款
    云云，惟此已為被告所否認，並以前揭情詞置辯。查據證人郭正枝結證稱：「本
    件我在簽約時，有依工程承攬合約書簽發工程款百分之十之本票給被告當作工程
    保留款，本件工程另有保固期間一年之約定，兩造之約定即如契約書之第二十條
    ，系爭工程目前尚未完工，總共十棟國宅，目前只有五棟完工交屋，尚有五棟未
    完工，系爭工程我是施作門之部分，但因工程施作完成後，有些門毀損或被風吹
    倒之瑕疵現象，被告有通知我修補，但我因財力困難無法施作，我與被告間之工
    程，須待縣府人員驗收完畢始稱完工，之後才有保固之問題，但縣府人員並未驗
    收完成，我與被告間之工程，均是由縣府人員驗收後，我才向被告請款。」等語
    綦詳（見本院八十九年九月二十一日言詞辯論筆錄），而原告就系爭工程業經成
    冠公司竣工完成云云，並未能舉證以實其說，堪認被告所辯前開工程並未施作完
    成等情為實，則原告前開主張尚非足採。
四、按定有清償期者，債權人不得於期前請求清償，如無反對之意思表示時，債務人
    得於期前為清償，民法第三百十六條定有明文。查依被告與成冠公司之工程承攬
    合約書第十六條約定：「保固期限：本工程自全部竣工驗收合格日起，由乙方（
    即成冠公司）保固三年，保固期限內，倘有工程一部或全部走動、裂損、倒塌或
    發生其他損壞時，經查系由乙方施作不良，材料不佳所致者，應由乙方於期限內
    照圖樣負責無償修複，如延不照辦，甲方（即被告）代為修複，所需費用在保固
    金內扣除，如不敷仍應由乙方負責繳足。」及第二十條約定：「履約保證：乙方
    於簽約時，須附商業本票乙張，金額為總工程款之百分之十，不載到期日，於乙
    方無法履約時授權甲方填入到期日作為賠償，乙方不得異議，保固期滿歸還。」
    ，此有工程承攬合約書在卷可參，且為兩造所不爭執，自堪信真實，依上開契約
    約定足悉成冠公司之工程保留款債權係於系爭工程竣工驗收合格日起，保固三年
    期滿，若成冠公司並無任何債務不履行情事，被告則負歸還之義務。惟查系爭工
    程尚未完工等情，已如前述，是系爭工程既尚未竣工，遑論業已驗收合格且保固
    期滿，揆諸前揭說明，前開工程保留款債權尚未屆清償期，原告自無於期前請求
    清償之權利。從而，原告依債權讓與及承攬契約之法律關係，訴請被告給付二百
    六十二萬九千二百四十五元並法定遲延利息，於法尚有未合，所訴無從准許，應
    予駁回，而其假執行之聲請亦因失所附麗，應併予駁回之。
五、本件事證已臻明確，兩造其餘主張陳述及所提之證據，經審酌於本院前揭判決不
    生影響，無一一論述之必要，附此敘明。
據上論結，本件原告之訴為無理由，並依民事訴訟法第七十八條，判決如主文。
中      華      民      國    八十九    年      九      月     三十     日
                                  臺灣苗栗地方法院民事庭
~B法      官  高  敏  俐
右為正本係照原本作成。
如對本判決上訴，須於判決送達後廿日內向本院提出上訴狀。
~B法院書記官  陳  蕙  楠
中      華      民      國    八十九    年      九      月     三十     日


司法院資訊處製作；財團法人民間司法改革基金會備份。
